臺灣高等法院民事裁定
110年度抗字第1047號
抗  告  人  黃秀春  
相  對  人  黃得時  


上列抗告人因與相對人間假扣押事件，對於中華民國110年4月16
日臺灣新北地方法院110年度全字第44號裁定提起抗告，本院裁
定如下：
    主      文
抗告駁回。
抗告費用由抗告人負擔。
    理      由
一、相對人聲請意旨略以：抗告人與伊曾協議將新北市○○區○○路
    0000地號土地應有部分7分之1登記於伊名下，抗告人未依約
    履行，致伊受有新臺幣（下同）84萬2,715元之損害（下稱
    系爭損害賠償債權）；伊另因繼承而取得被繼承人陳秀茂對
    抗告人及其配偶劉旭軒之借款債權115萬元（下稱系爭借款
    債權），伊遂訴請抗告人給付伊199萬2,715元（計算式：84
    萬2,715元＋115萬元＝199萬2,715元），現由臺灣新北地方法
    院（下稱原法院）以110年度訴字第786號損害賠償等事件（
    下稱本案）審理在案。抗告人長期負債，信用能力不佳，屢
    遭債權人訴請清償借款、聲請支付命令及本票裁定等，欠款
    高達1,600餘萬元，抗告人名下不動產持分因而遭強制執行
    ，抗告人於本案訴訟中亦否認上開債務不履行及借款債務，
    顯無清償之意，自恐有日後應有不能執行或甚難執行之虞。
    為此，陳明願供擔保以補釋明之不足，聲請原法院裁定准許
    伊於抗告人所有財產於199萬2,715元之範圍內為假扣押等語
    。並經原法院裁定准相對人為抗告人供擔保66萬5,000元或
    等值之銀行發行可轉讓定期存單後，得對於抗告人之財產於
    199萬2,715元之範圍內為假扣押；又抗告人為相對人供擔保
    199萬2,715元或等值之銀行發行可轉讓定期存單後，得免為
    或撤銷假扣押。
二、抗告意旨略以：相對人於原法院108年度重訴字第659號分割
    共有物事件（下稱另案）聲請傳訊證人劉曜愷之證詞不可採
    ，兩造間並無成立協議，自無系爭損害賠償債權債務關係，
    相對人亦無就系爭借款關係之成立負舉證責任，相對人所主
    張之請求原因並不存在；又抗告人無逃匿或逃避遠方，亦不
    具備「將來不能執行或甚難執行之虞」假扣押要件。原法院
    裁定准為假扣押，顯有不當。為此提起本件抗告，求予廢棄
    原裁定等語。
三、按債權人就金錢請求或得易為金錢請求之請求，有日後不能
    強制執行或甚難執行之虞，欲保全強制執行者，得聲請假扣
    押，民事訴訟法第522條第1項、第523條第1項定有明文。次
    按假扣押為保全程序之一種，係在本案訟爭尚未判決確定以
    前，預防將來債權人勝訴後，不能強制執行或難於執行而設
    ，法文所謂債權人者，係指主張債權之人而言，受理假扣押
    聲請之法院，從形式上審查，如認債權人之請求顯非正當（
    如當事人不適格或顯然與法律規定有違等）時，固非不得據
    以駁回假扣押之聲請，惟如債權人所主張之債權能否成立，
    尚待本案辯論後判決者，即非聲請假扣押時先應解決之問題
    ，法院即不得遽然駁回該假扣押之聲請。又所謂假扣押之原
    因，依同法第523條第1項規定，係指有日後不能強制執行或
    甚難強制執行之虞而言，其情形自不以債務人浪費財產、增
    加負擔或就其財產為不利益之處分，將達於無資力之狀態，
    或債務人移住遠地、逃匿無蹤或隱匿財產為限，倘債務人現
    存既有財產與債權人之債權相差懸殊，將無法或不足清償該
    債權，且債務人亦無意清償，則債務人日後變動財產之可能
    性無法排除，為確保債權之滿足，可認其日後有不能強制執
    行或甚難執行之虞，債權人就此如已為相當之釋明，即難謂
    其就假扣押之原因全未釋明，或供擔保無法補釋明之不足（
    最高法院106年度台抗字第789號裁判意旨參照）。
四、經查：
  ㈠相對人主張兩造間成立協議而對抗告人有系爭損害賠償債權
    ，及因繼承取得系爭借款債權，相對人並對抗告人提起本案
    訴訟等情，業據其提出另案109年4月27日言詞辯論筆錄、代
    筆遺囑及本案起訴狀等件為證（見原法院全字卷第17頁至第
    28頁、第55頁、第53頁），堪認相對人就本件假扣押之請求
    ，已為釋明。至於抗告人辯稱相對人所提出另案筆錄中證人
    證述內容不實，兩造間無成立協議一節，核屬本案訴訟在實
    體上有無理由之爭執，尚非審查本件假扣押保全程序時所得
    審究，此部分辯解，即無足採。
　㈡就假扣押原因部分，相對人主張抗告人遭其他債權人訴請返
    還借款及遭聲請支付命令及本票裁定，積欠他人債務高達1,
    600多萬元，抗告人所有不動產亦遭法院查封拍賣等情，有
    相對人提出之民事判決、支付命令、本票裁定及臺灣金融資
    產服務股份有公司強制執行通知等件在卷可稽（見原法院全
    字卷第75頁至第84頁），足見相對人主張抗告人現有資產不
    足以清償債務乙節，尚非無據；又抗告人否認系爭損害賠償
    及借款債權存在，自有無意清償本案債務之情，依首揭說明
    ，債務人日後變動財產之可能性無法排除，相對人就抗告人
    日後有不能執行或甚難執行之虞之假扣押原因，即非全無釋
    明，雖釋明仍有不足，惟相對人既已陳明願供擔保以補足之
    ，自得命相對人供擔保後准為假扣押。 
五、綜上所述，相對人聲請本件假扣押，應予准許。原法院酌定
    相對人供擔保之金額准許其假扣押之聲請，核無不合。抗告
    意旨指摘原裁定不當，求予廢棄，非有理由，應予駁回。
六、據上論結，本件抗告為無理由，爰裁定如主文。　　
中　　華　　民　　國　　110 　年　　9 　　月　　13　　日
                  民事第十四庭
                      審判長法  官  蔡和憲
                            法  官  周群翔
                            法  官  陳  瑜

正本係照原本作成。
本裁定除以適用法規顯有錯誤為理由外，不得再抗告。如提起再
抗告，應於收受送達後10日內委任律師為代理人向本院提出再抗
告狀。並繳納再抗告費新臺幣１千元。
中　　華　　民　　國　　110 　年　　9 　　月　　13　　日

　　　　　　　　　　　　　　書記官  江怡萱